臺灣板橋地方法院交通事件裁定　　　　　　　　　　　九十年度交聲字第八一五號
　　原處分機關　交通部公路局臺北區監理所
　　異　議　人
　　即受處分人　正通交通有限公司
　　代　表　人　褚斌輝
右列異議人即受處分人因違反道路交通管理處罰條例案件，對於交通部公路局臺北區
監理所九十年八月十七日所為之處分（原處分案號：北監六字第裁四○－Ｙ0000
0000號），聲明異議，本院裁定如左：
    主  文
異議駁回。
    理  由
一、聲明異議意旨詳如聲明異議狀所載（如附件）。
二、按汽車裝載貨物超過核定之總重量、總聯結重量者，處汽車所有人罰鍰，並記汽
    車違規紀錄一次，其應歸責於汽車駕駛人時，除依第三項處汽車駕駛人罰鍰及依
    第六十三條第一項第二款記點外，汽車所有人仍應記該汽車違規紀錄一次；有前
    項規定之情形者，應責令改正或當場禁止通行，並處新臺幣一萬元罰鍰，超載十
    公噸以下者，以總超載部分，每一公噸加罰新臺幣一千元；超載逾十公噸至二十
    公噸以下者，以總超載部分，每一公噸加罰新臺幣二千元；超載逾二十公噸至三
    十公噸以下者，以總超載部分，每一公噸加罰新臺幣三千元；超載逾三十公噸者
    ，以總超載部分，每一公噸加罰新臺幣五千元。未滿一公噸以一公噸計算，道路
    交通管理處罰條例第二十九條之二第一項、第三項定有明文。
三、查本件異議人即受處分人正通交通有限公司所有車號ＦＥ－八八二號營業貨運曳
    引車，拖曳車號Ｆ三－九五號營業半拖車，核定總重為三十五公噸，係砂石車，
    該半拖車並同時申領有砂石、土方標示牌，於九十年六月十三日下午四時二十三
    分許，由司機陳泰煌裝載廢土行經國道三號第二高速公路南向十六公里處（即南
    港系統交流道），因車斗不符標準，經警攔停過磅總重為四十四‧六公噸，超過
    上開核定總重九‧六公噸之違規事實，業經內政部警政署國道公路警察局第六警
    察隊函陳舉發違規無訛，有該隊九十年八月七日（九十）公警國六（九）刑訴字
    第○二三二五號函影本在卷可稽。異議人雖具狀辯稱：伊上開曳引車拖曳之半拖
    車係依交通部規定登領有砂石標示牌之砂石專用車，依砂石車取締作業規定，應
    先以丈量車斗換算容積有無變更不符，始得以過磅舉發，警員取締時丈量外框尺
    寸當內框尺寸，且未註明車斗車號，即直接依過磅方式取締，有違上開規定取締
    作業程序云云，惟查，異議人上開車輛之半拖車雖有於八十六年三月二十日新登
    檢領照同時申領砂石、土方標示牌，此有交通部公路局臺北監理所九十一年一月
    七日九一北監一字第九○四六二九五號函在卷可按，然其上開車輛違規情節，已
    據舉發單位函陳：據執勤員警答覆指稱違規人（指異議人司機陳泰煌）當時亦坦
    承該車斗係船型斗，因與標準斗有所不同，故不適用容積法之規定處理，執勤員
    警以過磅方式處理並無不當，且違規事實明確，本隊舉發並無違誤，至申訴人指
    稱舉發單中未註明半拖車之板號，經查係員警一時疏忽所致，但並不影響違規事
    實之發生等語明確，有上開國道公路警察局第六警察隊函可稽，況依交通部八十
    五年五月九日發布之「裝載砂石、土方之傾卸式車輛登領砂石車標示牌及超載取
    締作業規定」，僅係依行政院頒布砂石車安全管理方案，將砂石車貨廂標準化，
    逐步建立「專用車輛制度」以加強管理砂石車超載問題，並非免除申領有砂石車
    標示牌車輛之超載取締，且依該作業規定第四點，對已登檢為砂石標示車超載取
    締之執行，亦僅係規定就其外觀查看是否合乎裝載規定，儘量從寬認定不予攔查
    ，並非申領有砂石車標示牌即完全不予攔查取締，再者其規定取締超載認定方式
    ，亦列有以丈量方式換算或以固定或活動地磅實際過磅二種方式，並非不可直接
    以過磅方式認定取締，此有交通部上開取締作業規定影本附卷可參。此外異議人
    經本院二次合法傳喚，均無正當理由未派員到庭陳述，是異議人上開所辯，空言
    無據，顯不足採，其本件違規行為，堪認無訛。從而，原處分機關據以援引上開
    規定，裁處罰鍰新臺幣一萬九千元，並記汽車違規紀錄一次，並無不當。本件異
    議為無理由，應予駁回。
四、據上論斷，應依道路交通案件處理辦法第十九條，裁定如主文。
中      華      民      國    九十一    年      一      月    三十一    日
                                      臺灣板橋地方法院交通法庭
                                          法  官  彭  全  曄
右正本證明與原本無異
如不服本裁定應於送達後五日內向本院提出抗告狀
                                          書記官  梁  宜  庭
中      華      民      國    九十一    年      二      月    四        日
